【裁判字號】    98,交聲,1556
【裁判日期】    980724
【裁判案由】    違反道路交通管理處罰條例聲明異議
【裁判全文】
臺灣桃園地方法院交通事件裁定        98年度交聲字第1547號
原處分機關  交通部公路總局新竹區監理所
異  議  人
即受處分人  甲○○
上列受處分人因違反道路交通管理處罰條例案件，對於交通部公
路總局新竹區監理所桃園監理站中華民國98年6 月22日所為之處
分（原處分案號：桃監裁罰字第裁52－DB0000000 號、第裁52－
D00000000 號）聲明異議，本院裁定如下：
    主  文
異議駁回。
    理  由
一、原處分意旨略以：異議人即受處分人甲○○駕駛車牌號碼8F
    Z －121 號普通重型機車，分別於民國97年8 月26日晚間 9
    時29分許、97年11月17日上午11時51分許，行經台一線南下
    22.4公里及桃園縣龜山鄉○○路1142號前，均超速行車，而
    經桃園縣政府警察局交通隊員警分別開立桃警局交字第DB00
    00000 號、第D00000000 號違反道路交通管理事件舉發通知
    單，以其駕駛汽車「超過規定之最高時速20公里以上40公里
    以下」、「超過規定之最高時速未滿20公里」為由，檢附採
    證照片逕行舉發，嗣並將該舉發通知單依法送達於異議人。
    異議人逾舉發通知單所載應到案日期（97年10月25日、98年
    1 月20日）達60日以上，始向交通部公路總局新竹區監理所
    桃園監理站（下稱原處分機關）提出申訴，經原處分機關函
    請舉發機關調查結果，認其確有上開違規行為，乃依道路交
    通管理處罰條例第40條、第63條第1 項第1 款，違反道路交
    通管理事件統一裁罰基準及處理細則第41條、43條、第44條
    、第67條之規定，於98年6 月22日，分別開立桃監裁罰字第
    裁52－DB0000000 號、第裁52－D00000000 號裁決書，各裁
    處罰鍰新臺幣（下同）2,000 元及1,800 元，並均記違規點
    數1 點。
二、異議意旨略以：其自始至終均未收到本件舉發通知單，而原
    處分機關雖稱有將舉發通知單依法為寄存送達，然事實上郵
    差並未將寄存送達之通知書黏貼在其戶籍地址郵箱或適當位
    置，致其無從得知有寄存送達之情，是縱其遲誤應到案日期
    ，亦不可歸責於其，則原處分機關以此為由予以加重裁罰，
    有失公允，為此聲明異議云云。
三、按汽車駕駛人，行車速度超過規定之最高時速，或低於規定
    之最低時速，除有行車速度超過規定之最高時速60公里以上
    情形外，處1,200 元以上2,400 元以下罰鍰，並記違規點數
    1 點，道路交通管理處罰條例第40條、第63條第1 項第1 款
    分別定有明文。再按處理違反道路交通管理事件，有關文書
    送達之程序，依行政程序法之規定，此據違反道路交通管理
    事件統一裁罰標準及處理細則第5 條定有明文。而行政程序
    法第72條第1 項前段規定：「送達，於應受送達人之住居所
    、事務所或營業所為之」；同法第73條第1 項規定：「於應
    送達處所不獲會晤應受送達人時，得將文書付與有辨別事理
    能力之同居人、受僱人或應送達處所之接收郵件人員」，及
    同法第74條第1 項亦規定：「送達，不能依前二條規定為之
    者，得將文書寄存送達地之地方自治或警察機關，並作送達
    通知書兩份，一份黏貼於應受送達人住居所、事務所、營業
    所或其就業處所門首，另一份交由鄰居轉交或置於該送達處
    所信箱或其他適當位置，以為送達」、第2 項：「前項情形
    ，由郵政機關為送達者，得將文書寄存於送達地之郵政機關
    」。末按行政機關依行政程序法而為文書之送達，專依該法
    律之規定，且該法並無準用民事訴訟法或刑事訴訟法關於寄
    存送達自寄存之日起10日生效規定之規定，是文書合法寄存
    送達後，當自寄存之日起即時生效，並非於寄存之日起算10
    日生效，或自受送達人實際領取文書之日起生效（臺灣高等
    法院97年法律座談會第42、43號提案研討結果參照），合先
    敘明。
四、經查：異議人確曾於上開所述時、地，先後2 次駕駛汽車超
    速行駛之情，為異議人所不爭執，並有採證照片附卷可稽，
    自堪以認定，而應予裁罰。至異議人雖以前揭情詞置辯，惟
    查：本件舉發機關發現異議人有上開2 次違規事實後，即分
    別開立桃警局交字第DB0000000 號、第D00000000 號舉發通
    知單，檢附採證照片逕行舉發，並以異議人之戶籍地址即桃
    園縣龜山鄉○○街5 號4 樓為送達地址，而委由中華郵政股
    份有限公司以掛號信函送達於異議人。嗣上開2 張舉發通知
    單郵寄後，分別於97年9 月26日及97年12月18日寄抵異議人
    之戶籍地址，並均因未獲會晤異議人本人，亦無受領文書之
    同居、受雇或送達處所接收郵件之人，而寄存送達於該地之
    郵政機關即龜山郵局第5 支局，並各製作送達通知書2 份，
    將其中1 份黏貼於異議人戶籍地址之門首，另1 份則置於異
    議人戶籍地址之信箱或其他適當位置，以為送達等情，有桃
    園縣政府警察局交通隊掛號信函送達證書2 紙（掛號號碼分
    別為：000000-000000-00-000-0號、000000-000000-00-000
    -0號）及大宗掛號函件明細1 紙附卷可憑，且觀之其上有關
    送達郵局日戳章、送達時間、寄存郵局之記載，亦均屬明確
    ，是本件舉發通知單之送達程序，已合於上開行政程序法之
    寄存送達規定之情，自堪以認定，則揆上揭規定及說明，本
    件舉發通知單已分別於寄存送達之日即97年9 月26日及97年
    12月18日發生送達之效力，且此乃係法律賦予效力之送達方
    式，並不因應受送達之人實際上是否確實收受文書而有差異
    ，是異議人上開所辯，自非可採。
五、末查，依95年7 月1 日修正施行後之違反道路交通管理事件
    統一裁罰基準表之規定，其裁量標準係根據受處分人逾越應
    到案期限日數之久暫，設有異其處罰金額之裁量標準，揆其
    旨，顯認駕駛車逾越應到案期限，為裁罰之依據，而逾越應
    到案期限越久，可責程度越高，有從重裁罰之必要，準此以
    解，得將此「逾越應到案期限」納為「裁量事項」，以酌定
    應處罰鍰金額之前提。本件異議人確有上開2 次違規行為，
    且均未於舉發通知單所載應到案期限前繳納罰鍰或到案聽候
    裁決，並已逾越應到案期限60日以上，則處分機關依道路交
    通管理處罰條例第40條、違反道路交通管理事件統一裁罰基
    準及處理細則及違反道路交通管理事件統一裁罰基準表所載
    之裁罰標準之相關規定，各裁處異議人2,000 元、1,800 元
    之罰鍰，並均依道路交通管理處罰條例第63條第1 項第1 款
    規定，記違規點數1 點，亦核無違誤，是本件異議自為無理
    由，應予駁回。
據上論斷，應依道路交通管理處罰條例第87條第2 項，道路交通
案件處理辦法第19條，裁定如主文。
中    華    民    國    98    年    7     月    24    日
                          交通法庭    法  官  蘇  昌  澤
以上正本證明與原本無異。
如不服本裁定，應於裁定送達後5 日內向本院提出抗告狀。
                                      書記官  田  宜  芳
中    華    民    國    98    年    7     月    31    日


司法院資訊處製作；財團法人民間司法改革基金會備份。
